臺灣苗栗地方法院民事裁定
110年度訴字第367號
原      告  江輝彬  
訴訟代理人  陳銘釗律師
被      告  杜嬌鑾  

            余秉燁  
            余沛琳  


            余淑妍  
共      同
訴訟代理人  張智宏律師
            黃建誠律師
上列當事人間請求塗銷抵押權登記事件，原告聲請返還溢收之訴
訟費用，本院裁定如下：
　　主  文
本件原告所溢繳之第一審裁判費新臺幣(下同)5萬1,480元應予退
還。
　　理  由
一、因債權之擔保涉訟，以所擔保之債權額為準；如供擔保之物
    其價額少於債權額，以該物之價額為準；且訴訟費用如有溢
    收情事者，法院應依聲請並得依職權以裁定返還之。民事訴
    訟法第77條之6 、第77條之26第1 項分別定有明文。
二、聲請意旨略以：兩造塗銷抵押權登記事件，經本院以110年
    度訴字第367號判決在案，本院併依職權確定訴訟費用額為1
    萬3,870元，然原告於起訴時誤少為多已繳納6萬5,350元，
    就溢繳之部分，依民事訴訟法第77條之26規定，聲請退還等
    語。
三、經查，本件原告請求被告應就訴外人即其等繼承人余金和所
    遺如附表一所示不動產(下合稱系爭不動產)上如附表二所示
    之抵押權(下稱系爭抵押權)辦理繼承登記後，將系爭抵押權
    設定登記予以塗銷。原告請求塗銷之抵押權雖有5筆，惟其
    均在共同擔保同一筆130萬元之債權，而供擔保物價額經核
    定如附表一所示為434萬9,500元，因債權額低於供擔保物價
    額，依前揭規定，本件訴訟標的價額應以債權額130萬元為
    準，應徵第一審裁判費1萬3,870元。原告所預納之第一審裁
    判費為6萬5,350元，有本院自行收納款項收據可稽，核已溢
    繳5萬1,480元(計算式：65,350－13,870＝51,480)，爰依原告
    之聲請，退還如主文所示溢繳之第一審裁判費，核無不合，
    應予准許。
四、依民事訴訟法第77條之26第1項，裁定如主文。
中　　華　　民　　國　　110 　年　　12　　月　　2 　　日
                  民事第二庭  法　官　王筆毅
以上正本係照原本作成。
如不服本裁定得於送達後10日內向本院提出抗告狀，並應繳納抗
告費新臺幣1,000元。
                              書記官　劉家蕙
中　　華　　民　　國　　110 　年　　12　　月　　2 　　日
附表一：不動產標示
編號 標的 (苗栗縣竹南鎮營盤邊段山寮小段) 面積 （㎡） 公告土地現值 （元/㎡） 抵押權設定權利範圍 價額（新臺幣，元以下四捨五入） 1 341-8地號土地 88   7,800元               1/1 68萬6,400元 2 341-15地號土地 88   68萬6,400元 3 341-9地號土地 90   70萬2,000元 4 341-11地號土地 88   68萬6,400元 5 341-16地號土地 88   68萬6,400元 6 1071建號建物(門牌號碼：苗栗縣○○鎮○○里00鄰○○街0段00巷00弄00號) 依苗栗縣政府稅務局房屋稅籍證明書所示為17萬7000元   17萬7,000元 7 1078建號建物(門牌號碼：苗栗縣○○鎮○○里00鄰○○街0段00巷00弄00號) 依苗栗縣政府稅務局房屋稅籍證明書所示為16萬6,400元   16萬6,400元 8 1072建號建物(門牌號碼：苗栗縣○○鎮○○里00鄰○○街0段00巷00弄00號) 依苗栗縣政府稅務局房屋稅籍證明書所示為16萬6,400元   16萬6,400元 9 1074建號建物(門牌號碼：苗栗縣○○鎮○○里00鄰○○街0段00巷00弄00號) 依苗栗縣政府稅務局房屋稅籍證明書所示為17萬3,900元   17萬3,900元 10 1079建號建物(門牌號碼：苗栗縣○○鎮○○里00鄰○○街0段00巷00弄00號) 依苗栗縣政府稅務局房屋稅籍證明書所示為21萬8,200元   21萬8,200元                                             合 計     434萬9,500元 
附表二：設定內容
編號 抵押權設定標的 (苗栗縣竹南鎮營盤邊段山寮小段) 抵押權設定明細 1 341-8地號土地 權利種類：抵押權 收件年期：89年 字號：南地所資字第94010號 登記日期：89年8月3日 登記原因：設定 權利人：余金和 債權額比例：全部1/1 擔保債權總金額：最高限額新臺幣130萬元 存續期間：89年7月27日至89年10月26日 債務人及債務額比例：江施綉絹、江輝彬、黃勝朋 設定權利範圍：全部1/1 設定義務人：江施綉絹、江輝彬 共同擔保地號：營盤邊段山寮小段341-8地號 共同擔保建號：營盤邊段山寮小段1071建號  1071建號建物  2 341-15地號土地 權利種類：抵押權 收件年期：89年 字號：南地所資字第94020號 登記日期：89年8月3日 登記原因：設定 權利人：余金和 債權額比例：全部1/1 擔保債權總金額：最高限額新臺幣130萬元 存續期間：89年7月27日至89年10月26日 債務人及債務額比例：江施綉絹、江輝彬、黃勝朋 設定權利範圍：全部1/1 設定義務人：江施綉絹、江輝彬 共同擔保地號：營盤邊段山寮小段341-15地號 共同擔保建號：營盤邊段山寮小段1078建號  1078建號建物  3 341-9地號土地 權利種類：抵押權 收件年期：89年 字號：南地所資字第94030號 登記日期：89年8月3日 登記原因：設定 權利人：余金和 債權額比例：全部1/1 擔保債權總金額：最高限額新臺幣130萬元 存續期間：89年7月27日至89年10月26日 債務人及債務額比例：江施綉絹、江輝彬、黃勝朋 設定權利範圍：全部1/1 設定義務人：江施綉絹、江輝彬 共同擔保地號：營盤邊段山寮小段341-9地號 共同擔保建號：營盤邊段山寮小段1072建號  1072建號建物  4 341-11地號土地 權利種類：抵押權 收件年期：89年 字號：南地所資字第94040號 登記日期：89年8月3日 登記原因：設定 權利人：余金和 債權額比例：全部1/1 擔保債權總金額：最高限額新臺幣130萬元 存續期間：89年7月27日至89年10月26日 債務人及債務額比例：江施綉絹、江輝彬、黃勝朋 設定權利範圍：全部1/1 設定義務人：江施綉絹、江輝彬 共同擔保地號：營盤邊段山寮小段341-11地號 共同擔保建號：營盤邊段山寮小段1074建號  1074建號建物  5 341-16地號土地 權利種類：抵押權 收件年期：89年 字號：南地所資字第94050號 登記日期：89年8月3日 登記原因：設定 權利人：余金和 債權額比例：全部1/1 擔保債權總金額：最高限額新臺幣130萬元 存續期間：89年7月27日至89年10月26日 債務人及債務額比例：江施綉絹、江輝彬、黃勝朋 設定權利範圍：全部1/1 設定義務人：江施綉絹、江輝彬 共同擔保地號：營盤邊段山寮小段341-16地號 共同擔保建號：營盤邊段山寮小段1079建號  1079建號建物